臺灣臺中地方法院交通事件裁定　　　　100年度交聲字第289號
原處分機關　交通部公路總局臺中區監理所豐原監理站
異　議 人
即受處分人　廖本芳
上列異議人因違反道路交通管理處罰條例案件，對於交通部公路
總局臺中區監理所豐原監理站民國100年1月11日所為豐監稽違字
第裁63-HD0000000號裁決書聲明異議，本院裁定如下：
    主    文
原處分關於廖本芳汽車駕駛人酒精濃度超過規定標準，處罰鍰新
臺幣肆萬玖仟伍佰元部分撤銷。
    理    由
一、原處分意旨略以：異議人即受處分人廖本芳（下稱異議人）
    於民國99年1月1日凌晨2時55分許，駕駛車牌號碼7492-HP
    號自用小客車，在臺中市○○區○○路320巷口處，因駕駛
    人涉嫌酒後駕車與人發生事故，經實施酒精濃度測試酒精濃
    度值達每公升0.75毫克，為臺中市政府警察局清水分局以中
    縣警交字第HD0000000號違反道路交通管理事件通知單舉發
    。異議人於前揭時間、地點被舉發違規事實，係違反道路交
    通管理處罰條例第35條第1項第1款規定，因緩起訴期滿，本
    站於100年1月11日以豐監稽違字第裁63-HD0000000號裁決書
    裁處異議人罰鍰新臺幣（下同）49,500元，施以道安講習，
    並依同條例第68條第2項記違規點數5點之處分等語。
二、本件異議意旨略以：異議人酒駕違規案，業經地檢署檢察官
    依刑事訴訟法第253條之2規定，諭知捐款30,000元，惟原處
    分機關又依道路交通管理處罰條例第35條第1項，裁罰49,50
    0元，有違行政罰法第26條「一事不二罰」之立法旨意，且
    行政罰法第26條文，並無緩起訴處分之規定，爰請求撤銷原
    處分有關罰鍰部分等語（異議人就原處分關於施以道安講習
    ，並記違規點數5點部分未聲明異議）。
三、按汽車駕駛人，駕駛汽車經測試檢定有酒精濃度超過規定標
    準者，處15,000元以上60,000元以下罰鍰，並當場移置保管
    該汽車及吊扣其駕駛執照1年，並應接受道路交通安全講習
    ；領有汽車駕駛執照之汽車駕駛人，除駕駛聯結車、大客車
    、大貨車外之非其駕駛執照種類之車輛，違反本條例及道路
    交通安全規則之規定，應受吊扣駕駛執照情形時，無因而肇
    事致人受傷或重傷者，記違規點數5點。但一年內違規點數
    共達6點以上或再次應受吊扣駕駛執照情形者，併依原違反
    本條例應受吊扣駕駛執照處分規定，吊扣其駕駛執照，道路
    交通管理處罰條例第24條第1項第2款、第35條第1項第1款、
    第68條第2項分別定有明文。再按行政罰法第26條規定：「
    一行為同時觸犯刑事法律及違反行政法上義務規定者，依刑
    事法律處罰之。但其行為應處以其他種類行政罰或得沒入之
    物而未經法院宣告沒收者，亦得裁處之。前項行為如經不起
    訴處分或為無罪、免訴、不受理、不付審理之裁判確定者，
    得依違反行政法上義務規定裁處之」，其所揭示之所謂「一
    事不二罰」原則，探究其立法目的，無非以一行為同時觸犯
    刑事法律及違反行政法上義務規定時，由於刑罰與行政罰同
    屬不法行為之制裁，而刑罰之懲罰作用較強，依刑事法律處
    罰即足資警惕，實無一事二罰再處行政罰之必要，但罰鍰以
    外之沒入或其他種類行政罰，因兼具維護公共秩序之作用，
    為達行政目的，行政機關仍得併予裁處。又此所稱「其他種
    類行政罰」，係指違反行政法上之義務應受「裁罰性」之「
    不利處分」而言，依行政罰法第2條規定，應包括限制或禁
    止行為之吊扣證照處分及警告性之講習處分在內。至於刑事
    訴訟法第253條之1所指之緩起訴處分，係介於起訴與微罪職
    權不起訴間之緩衝設計，而在內容及要件上與依刑事訴訟法
    第252條所為之不起訴處分均有所不同，又檢察官對被告為
    緩起訴處分時，依刑事訴訟法第253條之2第1項規定得課被
    告予一定之負擔或指示，其中緩起訴之被告若依檢察官緩起
    訴處分命令，向公益團體繳納捐款，即係履行檢察官為緩起
    訴處分命令，該等金錢給付，並得為民事強制執行名義，受
    處分人因上開緩起訴處分而剝奪其財產權，主觀上前揭金錢
    給付義務亦具有強制性、懲罰性，雖不若易科罰金係以支付
    金錢作為自由刑之替代，惟經由緩起訴處分條件之履行使其
    免於遭檢察官發動起訴程序，仍具有替代刑罰之效果，實質
    上應屬於行政罰法第26條第1項所稱之「刑事法律處罰」，
    而有行政罰法第26條第1項「一事不二罰」規定之適用（參
    照臺灣高等法院暨所屬法院98年法律座談會刑事類提案第24
    號研討結果）。惟行政罰法第26條第2項所指「不起訴處分
    確定」者，於緩起訴處分之情況而言，縱緩起訴處分已經臺
    灣高等法院檢察署處分駁回再議確定在案，然而，檢察官為
    緩起訴處分者，於緩起訴處分所定之猶豫期間內，檢察官仍
    可對被告持續觀察，若被告於期間內故意更犯有期徒刑以上
    之罪經檢察官提起公訴、或於緩起訴前因故意犯他罪而於緩
    起訴期間內受有期徒刑以上之刑之宣告、或違背刑事訴訟法
    第253條之2第1項各款之應遵守或履行事項之情形時，得依
    職權或依告訴人之聲請，將緩起訴處分撤銷，並依法再行追
    訴處分，法院亦得依審理結果，為有罪科刑之裁判，此觀諸
    刑事訴訟法第253條之3規定甚明。是其具體效力依刑事訴訟
    法第260條規定，於緩起訴處分期間屆滿未經撤銷者，非有
    同條第一款或第二款情形之一，不得對於同一案件再行起訴
    ，即學理上所稱實質確定力，足見在緩起訴期間內，尚無實
    質確定力可言（最高法院94年台非字第215 號判例、95年度
    台非字第284號判決參照）。亦即，於緩起訴處分之猶豫期
    間內，刑事訴追程序尚未終局確定，此與不起訴處分確定後
    ，刑事訴追程序即告終結，檢察官原則上不得就同一行為再
    行起訴之法律效果迥異。是以，緩起訴處分縱因再議駁回確
    定，但緩起訴處分期間尚未屆滿之前，自不得認為已有不起
    訴處分之法律效果。
四、經查，上開違規事實，為異議人所不爭執，同一事實經檢察
    官於99年1月29日以99年度偵字第1136號為緩起訴處分，其
    緩起訴期間為1年，異議人並已依緩起訴處分書於99年8月10
    日向財團法人臺灣兒童暨家庭扶助基金會臺中分事務所支付
    30,000元等情，有汽車駕照基本資料、臺中縣警察局中縣警
    交字第HD0000000號舉發違反道路交通管理事件通知單影本
    、上開緩起訴處分書影本、郵局跨行匯款申請書影本各1份
    附卷足憑。而本件異議人經臺灣臺中地方法院檢察署檢察官
    以99年度偵字第1136號所為之緩起訴處分所定緩起訴期間為
    1年，應自緩起訴處分確定日起算，即自99年2月25日至100
    年2月24日止，此有臺灣高等法院被告前案紀錄表1份在卷可
    稽，於此期間內，異議人仍有因刑事訴訟法第253條之3第1
    項各款規定，經檢察官撤銷緩起訴處分繼續偵查或起訴，而
    受刑事處罰之可能，此時行政機關若逕行依法行政裁罰，毋
    寧將使異議人有同時遭受行政處罰及刑事處罰之危險。是以
    ，異議人因同一酒後駕車行為同時觸犯刑事法律及違反行政
    法上義務，原處分機關於100年1月11日所為豐監稽違字第裁
    63-HD0000000號裁決書之處分，其中就該行政罰鍰部分，基
    於前揭「一事不二罰」之行政罰原則，自不得依行政規定逕
    予裁罰。本件原處分機關逕以異議人酒精濃度超過規定標準
    ，對其裁處罰鍰49,500元，即有可議。此罰鍰部分應俟上開
    緩起訴處分之終局執行結果，由原處分機關依前開意旨，另
    為適法處分。
五、綜上所述，原處分機關於緩起訴期間尚未期滿前，即裁處異
    議人罰鍰49,500元，與行政罰法第26條第1項前段及第2項規
    定不符，應予撤銷，此部分應俟上開緩起訴處分期間屆滿而
    終局確定後，再由行政機關另為適法之處分，本院不自為裁
    定；至於裁處異議人應接受道安講習，並記違規點數5點部
    分，與行政罰法第26條第1項但書規定相符，異議人就此部
    分亦未聲明異議，附此敘明。
據上論斷，應依道路交通事件處理辦法第19條前段之規定，裁定
如主文。
中    華    民    國   100    年    1     月    21    日
                  交通法庭    法  官  蕭一弘
以上正本證明與原本無異。
如不服本裁定，應於收受送達後5日內向本院提出抗告狀。（應
附繕本）
                              書記官  黃士益
中    華    民    國   100    年    1     月    21    日